【裁判字號】    90,訴,1477
【裁判日期】    900808
【裁判案由】    偽造有價證券等
【裁判全文】
臺灣臺中地方法院刑事判決                          九十年度訴字第一四七七號
    公  訴  人  臺灣臺中地方法院檢察署檢察官
    被      告  乙○○
右列被告因行使偽造有價證券等案件，經檢察官提起公訴（九十年度偵字第八九一○
號），本院判決如左：
    主  文
乙○○連續意圖為自己不法之所有，以詐術使人將本人之物交付，累犯，處有期徒刑
陸月，如易科罰金，以參佰元折算壹日。
    事  實
一、乙○○前於民國八十五年間因違反就業服務法案件，經本院判處有期徒刑四月確
    定，於八十五年年十一月四日易科罰金執行完畢。猶不知悔改，於八十九年六月
    三十日，在聯合報上見有登載「支票借你用」及聯絡電話之廣告，明知刊登該廣
    告真實姓名年籍不詳、綽號「阿財」之成年男子所販售之支票無兌現之可能、並
    可疑係來源不明之物，然因其經濟狀況不佳，須款週轉，為供向他人調借現金使
    用，竟意圖為自己不法之所有，仍依報上所載之電話聯絡後，以每紙新台幣（下
    同）五千元之代價，向該綽號「阿財」之男子購買以中國國際商業銀行東台中分
    行為付款人、第○○二三○－六帳號、發票人許進榮、支票號碼0000000
    號、發票日八十九年八月三十一日、面額八萬元、及同帳戶支票號碼00000
    00號、發票日八十九年九月三十日、面額十一萬元之支票各乙紙（上開二紙支
    票係許進榮於八十八年十月二十七日在台中市○○路二一七號前所遺失之物）而
    故買之。乙○○購得上開支票後，即先後於八十九年七月底某日持上開面額八萬
    元之支票、於同年八月底某日持上開面額十一萬元之支票，向不知情之甲○○詐
    稱上開支票係其幫客戶搭建鐵架所收償付工資之客票，致甲○○陷於錯誤，而分
    別交付現金八萬元、十一萬元。嗣甲○○屆期提示上開支票請求付款，因上開支
    票均經許進榮以遺失為由，申報掛失止付而不獲付款，後經台中市票據交換所函
    送警方處理，而循線查悉上情，甲○○始知受騙。
二、案經台中縣警察局霧峰分局報請臺灣臺中地方法院檢察署檢察官偵查起訴。
    理  由
一、右揭犯罪事實，業據被告乙○○於警訊、偵查及本院審理中坦承不諱，核與被害
    人甲○○、許進榮指訴之情節相符，並有支票暨退票理由單影本各二紙、遺失票
    據申報書一紙、及掛失止付票據提示人資料查報表各二紙附卷可稽，被告之自白
    信與事實相符，堪予採信。本案事證明確，被告右揭犯行洵足認定。
二、核被告乙○○所為，係犯刑法第三百三十九條第一項之詐欺取財罪、同法第三百
    四十九條第二項之故買贓物罪。被告先後兩次持其購得之支票向被害人甲○○詐
    取現金，時間緊接，手法相似，又係觸犯構成犯罪要件相同之罪名，顯係基於概
    括犯意反覆為之，為連續犯，應依刑法第五十六條之規定論以一罪，並加重其刑
    。又被告所犯前開二罪間有方法、目的之牽連關係，為牽連犯，應依刑法第五十
    五條之規定，從一情節較重之詐取財罪處斷。再被告前於八十五年間因違反就業
    服務法案件，經本院判處有期徒刑四月確定，於八十五年年十一月四日易科罰金
    執行完畢，有臺灣高等法院被告全國前案紀錄表在卷可按，其於有期徒刑執行完
    畢後，五年以內再犯本件有期徒刑以上之罪，為累犯，依刑法第四十七條之規定
    ，遞加重其刑。爰審酌被告因經濟狀況不佳，為供借款週轉之用以致觸法，其犯
    罪手段尚屬平和，又其事後已陸續償還積欠之款項逾半，並取得被害人甲○○之
    諒解，並其犯罪所得非多，所生危害尚非至鉅，及其犯後坦承犯行，態度良好等
    一切情狀，量處如主文所示之刑。末按被告行為後，刑法第四十一條業經總統於
    九十年一月十日公布修正，同年一月十二日生效，將修正前原規定「犯最重本刑
    為三年以下有期徒刑以下之刑之罪，而受六月以下有期徒刑或拘役之宣告，因身
    體、教育、職業或家庭之關係，執行顯有困難者，得以一元以上三元以下折算一
    日，易科罰金。」公布修正為「犯最重本刑為五年以下有期徒刑以下之刑之罪，
    而受六個月以下有期徒刑或拘役之宣告，因身體、教育、職業、家庭之關係或其
    他正當事由，執行顯有困難者，得以一元以上三元以下折算一日，易科罰金。但
    確因不執行所宣告之刑，難收矯正之效，或難以維持法秩序者，不在此限。併合
    處罰之數罪，均有前項情形，其應執行之刑逾六月者，亦同。」比較修正前、後
    條文規定之結果，以修正後之規定有利於被告，自應依刑法第二條第一項前段之
    規定，適用裁判時之法律即修正後之刑法第四十一條第一項前段之規定，就被告
    所處如主文所示之刑，併諭知易科罰金之折算標準。
三、公訴意旨認被告所為除犯前開二罪外，並涉犯有刑法第二百零一條第二項之行使
    偽造有價證券罪嫌，無非以：被告係以五千元之賤價，向真實姓名年籍均不詳、
    綽號「阿財」之男子，故買面額分別為八萬元及十一萬元之上開支票二紙贓物，
    業據被告於偵查中自承屬實，足見被告除明知所買受之上開支票二紙乃贓物無誤
    外，亦無不知上開二紙來歷不明之支票應係他人偽造之理等語，為其論據。惟按
    犯罪事實應依證據認定之，無證據不得推定其犯罪事實。刑事訴訟法第一百五十
    四條定有明文。又所謂證據，須適於為被告犯罪事實之證明者，始得採為斷罪資
    料；再認定不利於被告之事實，需依積極證據，茍積極證據不足為不利於被告事
    實之認定時，即應為有利於被告之認定，更不必有何有利之證據（最高法院五十
    三年台上字第二七五○號、三十年上字第八一六號判例意旨參照）。公訴人以前
    開理由為據，認被告另涉犯刑法第二百零一條第二項之行使偽造有價證券罪嫌，
    然訊之被告乙○○固坦承有以每張五千元之代價向綽號「阿財」之男子購入上開
    支票二紙、嗣並持以交付甲○○供為調借現款之用之事實，惟堅決否認知悉上開
    支票係屬偽造，並辯稱購買當時，支票上之各記載事項均已記載完成，綽號「阿
    財」之男子並有說票沒有問題等語。按一般出售無兌現可能之支票（即俗稱之芭
    樂票）者，其來源固有係出於偽造者，然亦不乏係由發票人自行開立帳戶、領取
    支票後，自行記載支票應記載事項後出售，或將其支票出售他人轉售，而概括授
    權轉售之人或購得支票之人自行填載支票應記載事項之情形，是一般以顯不相當
    之對價購買支票之人，主觀上均明知其所購得之支票係無兌現之可能，其復持以
    行使乃有不法所有之意圖，固屬無疑，然其主觀上是否明知支票係屬無權製作人
    偽造之票據，則仍須依個案情節斟酌之，要不得僅憑其係以不相當之對價購入支
    票，即推定其主觀上必明知票據係屬偽造。本案被告購入上開二紙支票時，上開
    支票上之應記載事項均已記載完妥，被告亦曾懷疑支票來源或有可疑，業據被告
    供明在卷，然此僅足證明被告主觀上明知上開支票無兌現可能乃有不法所有之意
    圖及贓物之認識外，尚難遽行推定被告主觀上亦有上開支票均係出於偽造之認識
    ，而細查本案卷內證據資料，除被告係以與上開支票面額顯不相當之五千元對價
    向綽號「阿財」之男子購入上開支票二紙外，並無其他積極證據足資證明被告有
    偽造或明知上開支票係屬偽造之情事，要不得逕以上開支票係被告以顯不相當之
    對價所價購，即推定被告主觀上知悉前開支票二紙係屬偽造之票據，揆諸上開說
    明，至屬明灼；從而，本案既無積極證據足資證明被告就上開支票係屬偽造之有
    價證券乙節有所知悉，則被告被訴行使偽造有價證券罪部分之犯行即屬不能證明
    ，此外，復查無其他積極證據足資證明被告確有行使偽造有價證券之犯行，就被
    告被訴行使偽造有價證券罪部分原應為被告無罪之諭知，然因公訴人就此部分與
    前開經論罪科刑部分，係以具牽連犯之裁判上一罪關係提起公訴，故不另為無罪
    之諭知，附此敘明。本案既認被告被訴行使偽造有價證券罪部分，乃屬不能證明
    被告犯罪，則上開二紙支票至多僅能認係供被告犯詐欺取財罪所用之物，而被告
    既已將上開二紙支票背書轉讓予被害人甲○○，上開二紙支票已非被告所有之物
    ，故不另為沒收之諭知，併此敘明。
據上論斷，應依刑事訴訟法第二百九十九條第一項前段，刑法第五十六條、第三百三
十九條第一項、第三百四十九條第二項、第五十五條、第四十七條、第二條第一項前
段、修正後第四十一條第一項前段，罰金罰鍰提高標準條例第一條前段、第二條，判
決如主文。
中      華      民    國      九十      年      八      月      八    日
                                  臺灣臺中地方法院刑事第二庭
                                      法  官  呂  麗  玉
右正本證明與原本無異。
如不服本判決，應於判決送達後十日內向本院提出上訴狀，上訴於臺灣高等法院臺中
分院( 須附繕本 )。
                                      書記官
中      華      民      國      九十      年      八      月      八    日
刑法第三百三十九條第一項
意圖為自己或第三人不法之所有，以詐術使人將本人或第三人之物交付者，處五年以
下有期徒刑、拘役或科或併科一千元以下罰金。
以前項方法得財產上不法之利益或使第三人得之者，亦同。
前二項之未遂犯罰之。
刑法第三百四十九條第二項
收受贓物者，處三年以下有期徒刑、拘役或五百元以下罰金。
搬運、寄藏、故買贓物或為牙保者，處五年以下有期徒刑、拘役或科或併科一千元以
下罰金。
因贓物變得之財物，以贓物論。


司法院資訊處製作；財團法人民間司法改革基金會備份。
